【裁判字號】    92,重訴,1537
【裁判日期】    921016
【裁判案由】    清償借款等
【裁判全文】
臺灣臺北地方法院民事判決                      九十二年度重訴字第一五三七號
    原      告  台北銀行股份有限公司
    法定代理人  甲○○
    訴訟代理人  丁○○
                庚○○
    被      告  昱保股份有限公司
    法定代理人  乙○○
    被      告  己○○
                丙○○
                戊○○
右當事人間請求清償借款事件，本院於民國九十二年十月九日言詞辯論終結，判決如
左：
    主    文
被告應連帶給付原告新台幣貳仟貳佰參拾萬玖仟壹佰伍拾參元，及如附表所示之利息
、違約金。
訴訟費用由被告連帶負擔。
本判決於原告提供新台幣柒佰肆拾肆萬元或同面額之台北市政府建設公債九十年度第
一期票債為擔保後，得假執行。
    事    實
甲、原告方面：
一、聲明：如主文所示。
二、陳述：
  (一)被告昱保股份有限公司（下稱昱保公司）邀同其餘被告己○○、丙○○、戊○○
    為連代保證人，於民國（下同）八十九年三月十六日及九十年三月二十二日與原
    告簽訂「進口融資及委任承攬契約」（下稱系爭契約）共四紙，前三紙約定動支
    期間分別為八十九年三月十六日起至九十年三月十日止，第四紙約定動支期間為
    九十年三月二十二日起至九十一年三月十日止，約定額度分別為等值新台幣（下
    同）四百五十萬元、四百五十萬元及美金六十萬元、美金六十萬元。又兩造契約
    約定被告昱保公司於上開額度內，得分別檢具開發信用狀申請書及有關文件向原
    告申請循環授信，並以開發遠期信用狀申請書為向原告申請墊款之憑證，被告並
    承認每筆國外銀行押匯扣（墊）款金額與存入保證金餘額之差額為原告墊款之金
    額，並約定循環開發之每筆遠期信用狀之借款期限，最長不得超過國外銀行付款
    日或押匯日起一百五十天，並以每筆遠期信用狀項下匯票到期日或原告通知之到
    期日為每筆借款之清償日，且約定系爭契約融資之利息，以外國銀行付款日或押
    匯日或原告墊款日起為起息日，按起息日原告所訂之外幣貸款利率減碼年息百分
    之○．五固定計息，借款本息如有一部遲延，其全部債務視為到期並自遲延日起
    ，改按當時原告訂定之外幣貸款利率與中央銀行短期融通利率孰高計算遲延利息
    ，但不得低於原貸款利率加年息百分之一，並繳納違約金，如改貸為新台幣借款
    ，其利率改依新台幣借款當日原告基本放款利率加碼年息百分之○．二五機動計
    息，本息遲延之違約金，逾期在六個月以內部分，按未還本金餘額照上開利率百
    分十加付，逾期超過六個月部分，照前開標準加倍計算，另約定被告對每筆信用
    狀項下任一筆墊款已屆清償期而未清償時，即喪失期限利益，全部債務視為全部
    到期，且原告得逕行於任何時日，將欠款折換為新台幣借款，被告及保證人對前
    開折換時日、匯率數額、利率等均無異議，此有系爭契約第一條、第二條、第五
    條、第九條及第十四條等約定可稽。
  (二)嗣被告昱保公司依系爭契約陸續向原告申請開發國外遠期信用狀，經原告墊付款
    項共八筆，分別為；1.美金十一萬六千一百二十四．七五元，墊款期限自九十年
    四月二十六日起至九十年九月二十三日止；2.美金十三萬六千七百六十八．五元
    ，墊款期限自九十年三月十三日起至九十年八月十日止；3.美金十一萬六千一百
    二十四．七五元，墊款期限自九十年二月二十六日起至九十年七月二十六日止；
    4.美金十一萬六千一百二十四．七五元，墊款期限自九十年五月十七日起至九十
    年十月十四日止；5.美金四萬二千二百一十二．二五元，墊款期限自九十年三月
    八日起至九十年八月五日止；6.美金十一萬六千一百二十四．七五元，墊款期限
    自九十年五月二十九日起至九十年十月二十六日止；7.美金十一萬六千一百二十
    四．七五元，墊款期限自九十年六月二十二日起至九十年十一月十九日止；8.美
    金四萬二千二百一十二．二五元，墊款期限自九十年六月十一日起至九十年十一
    月八日止。又其中3.4.5.6.7.8.等六筆墊款，於九十年六月二十六日由被告昱保
    公司申請以一美元兌換新台幣三十四．四二五元，並償還部分墊款後改貸為新台
    幣借款，此亦有進口融資及委任承兌契約、進口單據通知書、匯款電文及改貸新
    台幣申請書等件為憑。
  (三)詎上開借款於九十年七月二十六日起即陸續到期，原告屢經催告，被告迄未清償
    ，原告遂依系爭契約第十四條約定，於九十一年一月二十一日分別將1.2.等兩筆
    本金餘額，依原告牌告外匯匯率一美元折合新台幣三五．○四元，折算為新台幣
    借款，並向本院聲請強制執行拍賣抵押物在案，然僅受償新台幣一千二百九十八
    萬三千三百零八元，扣除執行費十二萬三千三百八十二元，依約抵充另筆借款一
    千一百二十萬元之本金、利息及違約金，及本件借款計至九十一年七月九日之違
    約金及部分利息，被告尚積欠原告墊款本金二千二百三十萬九千一百五十三元及
    如附表所示編號1.至8.之利息、違約金未清償。又被告己○○、丙○○、戊○○
    等既為被告昱保公司之連帶保證人，依法自應負連帶責任。
三、證據：提出保證書一件、進口融資及委任承兌契約四紙、開發信用狀申請書八紙
    、借款動支申請書一件、進口單據通知書及匯款電文各八紙、約定書一件、借據
    一件、民國九十一年一月二十一日原告外匯匯率牌告查詢表一件、臺灣臺北地方
    法院民事執行處九十一年執字第二七四二號強制執行金額計算書分配表一件、昱
    保股份有限公司變更登記表一件（以上均影本）、被告己○○、丙○○、戊○○
    等
乙、被告方面：
一、被告己○○部分
  (一)聲明：駁回原告之訴。
  (二)陳述略稱：確係被告昱保公司之連帶保證人，且親自簽名於保證書上，惟自己所
    有之兩間房屋亦已遭法院查封拍賣在案，目前無力清償云云。
  (三)證據：被告未提出任何證據資料供本院佐參。
二、被告昱保公司、丙○○、戊○○部分被告等未於言詞辯論期日到場，亦未提出書
    狀作何聲明或陳述。
    理    由
甲、程序方面：
一、按當事人得以合意定第一審管轄法院，但以關於由一定法律關係而生之訴訟為限
    ，前項合意，應以文書證之，民事訴訟法第二十四條定有明文。本件兩造所簽訂
    保證書第三條、約定書第十一條及借據其他約定事項第二條明文約定，合意由臺
    灣臺北地方法院為第一審管轄法院，本院自有管轄權，合先敘明。
二、本件被告丙○○、戊○○等二人未於言詞辯論期日到場，核無民事訴訟法第三百
    八十六條所列各款情形，應依原告之聲請，由其一造辯論而為判決。
乙、實體方面：
    本件被告己○○雖以伊所有之兩間房屋亦已遭法院查封拍賣在案，而被告戊○○
    無清償資力後，其亦遭受損害，且其目前無力清償債務云云置辯，惟被告己○○
    既以連帶保證人之意思，簽名於保證書上，即應依法負連帶清償債務之責，所謂
    無力清償云云，並非適法抗辯，所辯不足為採。而原告主張之事實，已據其提出
    之保證書一件、進口融資及委任承兌契約四紙、開發信用狀申請書八紙、借款動
    支申請書一件、進口單據通知書及匯款電文各八紙、約定書一件、借據一件、九
    十一年一月二十一日原告外匯匯率牌告查詢表一件、臺灣臺北地方法院民事執行
    處九十一年執字第二七四二號強制執行金額計算書分配表一件、昱保股份有限公
    司變更登記表一件（以上均影本）、被告己○○、丙○○、戊○○等
    一件等件為證，核屬相符，自堪信原告之主張為真實。故而，原告依約請求被告
    等應連帶給付被告本金二千二百三十萬九千一百五十三元，及如主文第一項所示
    之利息、違約金為有理由，應予准許。
據上結論：本件原告之訴為有理由，依民事訴訟法第三百八十五條第一項前段、第八
十五條第二項、第三百九十條第二項，判決如主文。
中      華      民      國    九十二    年      十  月        十六    日
                                            民事第二庭法  官  汪漢卿
正本係照原本作成
如對本判決上訴，須於判決送達後廿日內向本院提出上訴狀
中      華      民      國    九十二    年      十  月        十六    日
                                                      書記官  許婉如
民事訴訟法第三百九十二條法院得宣告非經原告預供擔保，不得為假執行。
法院得依聲請或依職權，宣告被告預供擔保，或將請求標的物提存而免為假執行。
依前項規定預供擔保或提存而免為假執行，應於執行標的物拍定、變賣或物之交付前
為之。


司法院資訊處製作；財團法人民間司法改革基金會備份。
